台灣桃園地方法院刑事判決　　　　　　　　　 九十一年度易字第一四號
　　公　訴　人　臺灣桃園地方法院檢察署檢察官
　　被　　　告　甲○○
右列被告因傷害等案件，經檢察官提起公訴（九十一年度偵字第二六六七號），本院
判決如左：
    主  文
甲○○以強暴使人行無義務之事，未遂，處有期徒刑參月，如易科罰金，以參佰元折
算壹日。緩刑參年，緩刑期內付保護管束。扣案之手槍式打火機壹支沒收。
被訴傷害部分公訴不受理。
    事  實
一、甲○○因於民國九十一年一月中旬某日晚上八、九時許，至乙○○所經營位於桃
    園縣桃園市○○路四八巷五號地下一樓之「藍蜥蜴複合式餐飲店」消費時，遭店
    內一名真實年籍、姓名不詳之客人毆傷，竟心生不滿，於同年月廿二日廿三時卅
    分許，持其所有且雖不具殺傷力惟外觀與真槍極似之手槍式打火機一支至前揭店
    內，並將該手槍式打火機指著乙○○頭部左邊太陽穴位置，脅迫乙○○說出毆傷
    伊之人，並對其恫嚇稱：今天如不交出人，店就不要開了等語，以此方式影響乙○○自由意思，欲使乙○○供述毆傷伊之人，而強制其行此無義務之事，然因乙○○確實不知該名客人之姓名年籍而無法答覆，甲○○遂於乙○○意思決定自由
    受影響之繼續狀態中，再行持前開手槍式打火機毆打乙○○頭部而施強暴，並喝
    令乙○○交人而要求其行此無義務之事，惟乙○○始終未供出該名毆傷甲○○之
    人而未遂。嗣警方接獲報案，而甲○○為警當場查獲，並扣得上開打火機一支。
二、案經桃園縣警察局桃園分局報告台灣桃園地方法院檢察署檢察官偵查起訴。
     理  由
壹、有罪部分：
一、訊據被告甲○○固坦承有於右揭時地至乙○○所開設之「藍蜥蜴複合式餐飲店」
    ，惟矢口否認有何強制犯行，辯稱：伊沒有恐嚇乙○○，當時只是要乙○○告訴
    伊之前打人的是誰，因乙○○、丙○○態度不好才會一時情緒失控拿起隨身攜帶
    的打火機往乙○○、丙○○頭上打，但沒有以該打火機指著乙○○的頭部太陽穴
    ，也沒有對他們脅迫云云。經查：
    (一)右揭事實，業據被害人乙○○於警訊時指述稱：於九十年一月廿二日廿三時卅
      分許，甲○○進入其經營的藍蜥蜴複合式餐飲店，要求其將上次（約十天）前
      打傷伊的人交出來，其回答說不認識對方，甲○○就突然從腰部拿出一把銀色
      手槍，並將槍口指在其頭部左邊太陽穴，同時大聲要求其把人交出來，其仍回
      答說不認識對方，伊就以手槍槍把重擊我頭部太陽穴兩下致使其頭部流血，而
      此時丙○○有過來勸離甲○○，但伊不理會等語。（詳見偵卷第八頁反面至第
      九頁），其復於本院調查時陳述稱：之前甲○○在其所開設的店裡被打，伊是
      來店裡要求其將那天的客人交出來，但其回答稱不認識那個人，伊就拿出扣案
      的手槍指著其的左邊的太陽穴約三十秒，並且以很兇很大聲的口氣說：如果不
      把人交出來的話，你的店就不用開了。當時其非常害怕等語甚詳（詳見本院九
      十一年七月十日訊問筆錄）；核與被害人丙○○於警訊及本院調查時均證稱：
      當天甲○○一到店裡時就問乙○○那個人是誰，剛開始伊情緒只是有點激動而
      已，而伊問了好幾次，乙○○都回說都是客人並不認識，然後甲○○就從身上
      拿出壹把槍，指著乙○○的太陽穴，以更激動的語氣問乙○○，你到底要不要
      交出人來，如果不交人就要開槍，店也不用開了，我們一看到槍就很害怕，而
      乙○○還是回答說我們真的不認識他，甲○○就很生氣的往乙○○頭敲一下，
      並且摔店裡的東西等語（見偵卷第十頁反面、本院九十一年六月二十八日訊問
      筆錄）所證述之情節大致相符。衡諸被害人乙○○與丙○○，原均與被告互不
      相識，亦無任何親誼怨隙可言，自無構詞誣陷被告之必要，是其等上開證言應
      堪採信。是以被告既不否認有於前揭時間，持該把外型酷似手槍之打火機至被
      害人乙○○所開設之藍蜥蜴複合式餐飲店，要求被害人乙○○告知先前毆傷伊
      之人等情，復參酌上開被害人所指述之情節，應可認被告確有於右揭時地以該
      外型酷似真槍之打火機指著被害人乙○○頭部左邊太陽穴並稱「如果不把人交
      出來的話，你的店就不用開了」等語，而以此強暴脅迫之方式，欲使陳明坤行
      無義務之事。是被告前開所辯：伊只要求乙○○交人並未說過上開話語恐嚇，
      也未以該把打火機指著乙○○的頭部太陽穴云云，核屬推諉之詞，自非可採。
    (二)被告雖又辯稱該把手槍造型之打火機只是伊隨身攜帶抽煙用的，並非真槍云云
      ，然查該手槍造型之打火機外型酷似真槍，易使人誤會為真槍一情，業經本院
      當庭堪驗並照相為證，此有照片一張附卷可參，況被告突然持該手槍造型之打
      火機至店內大聲要求被害人乙○○交出先前毆傷伊之人，並表示其如不把人交
      出來的話，店就不用開了，顯有脅迫、恫嚇之意，該話語一經告知對方，已足
      以影響聽話者之意思決定自由，且被害人乙○○亦於警訊時指稱因被告持手槍
      使他非常害怕被槍打死故不敢還手等語（見偵卷第九頁反面）。是被告徒以：
      伊所持只為打火機，並不具殺傷力，乙○○未心生畏懼云云，顯係卸責之詞。
      再者，被告於被害人乙○○無法說出毆傷其之人究係何人，竟持前開手槍式打
      火機毆打被害人乙○○頭部等情，業據被害人乙○○及丙○○到庭指述甚詳（
      詳如前述），被告於乙○○已因前受脅迫致影響意思決定自由之繼續狀態中，
      復以槍托毆打乙○○頭部要求乙○○說出人來，自屬足以影響被告意思自由之
      強暴行為，當無疑義。被告空言否認犯行，顯係飾卸圖免之詞，委無足採。
    (三)又刑法第三百零四條強制罪既遂與未遂之區別，乃以實施強暴、脅迫行為後，
      他人是否已行無義務之事，或他人之權利行使已否受妨害為斷。（最高法院九
      十一年度台非字第九三號、九十年度台上字第六二二二號判決可資參照）。查
      被告甲○○以強暴、脅迫方式，欲逼迫被害人乙○○供述先前毆打被告之人，
      而強使其行無義務之事。惟被害人乙○○雖受強暴、脅迫，然並未告知被告，
      且及時報警處理而當場查獲被告，則被害人乙○○顯未因受強暴、脅迫而遂行
      無義務之事，依前揭說明，被告之強制犯行應屬未遂階段，自屬灼然。
    綜上，本件事證明確，被告強制之犯行，已經證明，自應依法論科。
二、查被告以外型酷似真槍之手槍式打火機指向被害人乙○○頭部並持以毆打之強暴
    脅迫方法，欲使被害人乙○○供述毆傷伊之人而行無義務之事，然在被害人乙○○告知前即為警查獲，核伊所為係犯刑法第三百零四條第二項、第一項之以強暴
    使人行無義務之事未遂罪，並依刑法第二十六條前段之規定，按既遂犯之刑度減
    輕其刑。被告先以強暴、脅迫方式要求被害人乙○○供述毆傷伊之人，隨又於被
    害人乙○○前開意思決定自由受影響之繼續狀態中，施強暴毆打被害人乙○○頭
    部，使之行無義務之事，顯基於一施強暴行為手段而在壓抑單一被害人意思決定
    自由之同一狀態繼續中使被害人行無義務事之行為，應屬實質上一罪。而被告係
    對於被害人乙○○之生命、身體、財產等，以現實之強暴、脅迫手段加以危害要
    挾，使人行無義務之事，應屬刑法第三百零四條之強制罪，被告縱有出言恐嚇之
    行為，亦僅屬犯強制罪之手段，自不另論同法第三百零五條之恐嚇罪（最高法院
    八十四年度台非字第一九四號判決可資參照）；公訴人疏未慮及被告強使被害人
    陳述毆傷其之人及毆打被害人頭部之事實，認被告係犯單純恐嚇罪，顯有未洽，
    起訴法條應予變更。爰審酌被告犯罪之動機、目的、手段、所生危害、及品行智
    識程度、犯罪後態度尚稱良好，事後並已與被害人乙○○達成民事賠償和解，有
    和解書一紙及撤回告訴狀在卷可憑等一切情狀，量處如主文所示之刑，並諭知易
    科罰金之折算標準。又被告前未曾受有期徒刑以上刑之宣告，有臺灣高等法院被
    告全國前案紀錄表在卷可憑，其因一時氣憤失慮，偶罹刑典，事後已坦承犯行，
    深具悔意，經此刑之宣告後，應知警惕而無再犯之虞，本院因認暫不執行其刑為
    當，予以宣告緩刑三年，緩刑期內並付保護管束，以勵來茲並使自新。扣案之手
    槍式打火機一支，屬被告所有，且供犯罪所用之物，業據被告供明在卷（見偵卷
    第六頁），爰依刑法第三十八條第一項第二款宣告沒收。
貳、公訴不受理部分：
一、公訴意旨略以：被告甲○○因於九十一年一月中旬某日晚上八、九時許，至乙○○所經營位於桃園縣桃園市○○路四八巷五號地下一樓之「藍蜥蜴複合式餐飲店
    」消費時，遭一真實姓名、年籍不詳之客人毆傷，竟於同年月廿二日廿三時卅分
    許，持雖不具殺傷力惟外觀與真槍極似之手槍式打火機一支至前揭店內，脅迫乙○○說出毆傷其之人，後因告訴人丙○○上前攔阻，被告甲○○竟基於傷害犯意
    ，以該手槍式打火機之槍把毆打上前勸解之告訴人丙○○頭部，致其頭部受有傷
    害，因認被告甲○○涉犯有刑法第二百七十七條第一項之傷害罪嫌云云。
二、按告訴乃論之罪，告訴人於第一審辯論終結前得撤回其告訴，又告訴經撤回者，
    應諭知不受理之判決，刑事訴訟法第二百三十八條第一項、第三百零三條第三款
    定有明文。
三、本件被告甲○○因傷害案件，經檢察官提起公訴，認為係犯刑法第二百七十七條
    第一項之普通傷害罪，依同法第二百八十七條前段規定，須告訴乃論，茲據告訴
    人丙○○於本院調查期間，在九十一年七月十七日具狀聲請撤回告訴，有聲請撤
    回告訴狀一紙附於本院卷可稽。且公訴人認起訴之傷害部分與前開起訴論罪部分
    係犯意個別，行為互殊之數罪，核諸上開法條，自應就被告被訴傷害部分，諭知
    不受理之判決。
據上論斷，應依刑事訴訟法第二百九十九條第一項前段、第三百條、第三百零三條第
三款，刑法第三百零四條第一項、第二項、第二十六條前段、第四十一條第一項、第
七十四條第一款、第九十三條第一項、第三十八條第一項第二款，罰金罰鍰提高標準
條例第一條前段、第二條，判決如主文。
本案經檢察官胡樹德到庭執行職務。
中     華     民     國     九十一     年     九       月       十      日
                                   台灣桃園地方法院刑事第六庭
                                         審判長法 官  周 政 達
                                               法 官  潘 進 順
                                               法 官  何 俏 美
右正本證明與原本無異。
如不服本判決，應於判決送達後十日內向本院提出上訴狀( 應附繕本 )，上訴於
臺灣高等法院。
                                               書記官 王 泰 元
中     華     民     國     九十一     年      九      月       十六    日
本案論罪科刑之法條：
刑法第三百零四條
以強暴、脅迫使人行無義務之事或妨害人行使權利者，處三年以下有期徒刑、拘役或
三百元以下罰金。
前項之未遂犯罰之。
